臺灣士林地方法院民事簡易判決
111年度士簡字第1027號
原      告  曾奕凱
被      告  賴俊瑋

            羅弘毅
居臺北市○○區○○○路000巷00弄0號4樓
上列當事人間請求損害賠償事件，本院於民國111年8月23日言詞
辯論終結，判決如下：
    主  文
原告之訴及假執行之聲請均駁回。
訴訟費用新臺幣肆仟參佰元由原告負擔。
    事實及理由
一、原告起訴主張：被告甲○○（下稱甲○○）於民國109年11月25
    日20時45分許，臺北市○○區○○街00號綠蓋茶館衝出，追檔原
    告所騎乘車牌號碼000-000號機車（下稱系爭車輛），原告
    見之非常恐懼、無奈，當下迴轉欲去報警，且並未逆向，然
    遭甲○○阻擋無法離去，又為甲○○所絆倒，嚴重驚嚇減速失控
    摔車；原告倒地受傷後，完全沒有要逃跑，甲○○及被告乙○○
    （下稱乙○○）卻上前攻擊拉扯原告，乙○○用腳踢向原告，甲
    ○○則於乙○○完全控制原告時，又出拳攻擊原告，並壓制拉扯
    原告右手，導致原告右腱旋轉腱撕裂傷，原告掙扎無效，甲
    ○○、乙○○並攻擊原告扭轉受傷處，原告身體受有多處傷害，
    腳部嚴重受傷，原告因而支付醫療費用新臺幣（下同）4,22
    0元，且因上揭傷勢無法工作，受有薪資損失70,000元，被
    告之攻擊行為，亦造成系爭車輛受損，維修費用6,000元，
    原告因本件事故所造成之傷害，身心嚴重受創，精神上受有
    巨大嚴重傷害，併請求精神慰撫金319,780元，爰依侵權行
    為法律關係提出本件訴訟等語，並聲明：㈠被告應連帶給付
    原告400,000元，及自110年1月1日起至清償日止，按年息5％
    計算之利息；㈡原告願供擔保請准宣告假執行。　　
二、甲○○、乙○○共同答辯略以：原告前已經有跟蹤騷擾之行為，
    甲○○阻擋系爭車輛僅係為抄寫車牌號碼，且原告雖主張其迴
    轉係要去報警，但是方向完全不對，並係向被告衝撞，被告
    係因原告係傷害現行犯，所以才抓住他等語，並聲明請求駁
    回原告之訴。　
三、原告主張被告對其為傷害行為，甲○○、乙○○則以原告為傷害
    之現行犯，為逮捕現行犯，方對原告進行壓制等語置辯，本
    院認定如下：
　㈠按當事人主張有利於己之事實者，就其事實有舉證之責任，
    民事訴訟法第277條前段定有明文，是主張他人應負侵權行
    為損害賠償責任之人，自應就侵權行為構成要件負積極舉證
    責任。且按因故意或過失，不法侵害他人之權利者，負損害
    賠償責任，民法第184條第1項前段固有明文，惟所謂不法，
    指無阻卻違法之情形而言，若權利之行使不違反公共利益，
    或非以損害他人為主要目的者，縱加損害於他人，在未逾越
    正當權利行使之範圍內，亦不負侵權行為賠償責任。又按現
    行犯，不問何人得逕行逮捕之；被告抗拒拘提、逮捕或脫逃
    者，得用強制力拘提或逮捕之。但不得逾必要之程度，刑事
    訴訟法第88條第1項、第90條定有明文。而依法令之行為，
    不罰，刑法第21條第1項亦有明定。是行為人依法律或命令
    所為之行為，因不具違法性，即與侵權行為「不法」之要件
    未合，先予敘明。
　㈡本件事實經過，業經證人盧妙媗於本院刑事證稱：我跟乙○○
    是109年在朋友PUB裡面跳舞認識的，原告是乙○○的朋友，原
    告也是我比較早一點的時候跳舞認識的；109年11月25日，
    乙○○找我去逛士林夜市，逛帽子店時，我轉過去看到原告，
    我被嚇到，就跟乙○○說原告好像在跟著我們，我就邊離開邊
    喝阻原告，因為原告走在我們後面，我們就分開掉頭繞後面
    的巷子到綠蓋茶館會合，甲○○當時已經在綠蓋那邊，我們要
    去找甲○○，在跟甲○○說剛才發生事情經過時，原告騎車經過
    那條單行道，看到我們就回頭，說了幾句不友善的話，甲○○
    對原告說不要再跟了，不然會報警，再走出去嚇阻原告，之
    後原告又往前騎走；之後短短幾秒鐘時間，我就聽到機車引
    擎很大聲地催油門騎過來，我往右看，便看到甲○○已經被連
    人帶車一團亂撞過去，我有看到他的大腿被車輪輾過，之後
    原告的機車搖晃不穩倒地，乙○○怕原告要跑，就跟甲○○跑過
    去壓制原告，他們僵持在地上沒有在動，甲○○跟乙○○並未出
    拳或出腳攻擊原告，之後警察就來了，我們叫救護車，發現
    甲○○右邊很多挫傷，有個很大的瘀青在屁股那裡等語明確（
    見本院110年度原訴字第8號卷【下稱原訴卷】第186至193頁
    ），再事發處監視器經本院刑事庭勘驗，勘驗結果如下所示
    ，有110年5月3日勘驗筆錄在卷可查（見原訴卷第51-56頁）
    ：
　1.甲○○自原告左方跑出，並沿單行道往畫面左下方向追逐原告
    ；原告騎乘機車自左下快速竄出致使右下方二路人閃避，沿
    途並飛出甲○○之右腳白底黑鞋。原告持續逆向騎乘，向畫面
    中上處撞去使黑衣甲○○倒地，後仍繼續騎乘撞上甲○○下肢後
    使機車短暫離開地面，原告即繼續騎乘離開畫面；乙○○由方
    才甲○○跑出處（即畫面左方）出現，並與倒地起身之甲○○向
    畫面右上方原告離去之方向追趕。
　2.甲○○自畫面左下方追出後離開畫面；騎乘機車之原告自畫面
    下方竄出，往前騎乘一段後倒地，甲○○與自畫面左下出現之
    男子（即乙○○）向原告騎乘自摔之方向追趕；甲○○以及乙○○
    追上後，即將原告壓制在地；乙○○躺臥地上，身體朝向上方
    扣住上半身朝下之原告，甲○○站在旁邊。警察到場，乙○○放
    開壓制，原告隨即起身，乙○○將原告解除壓制後，甲○○跛腳
    沿單行道方向步行，乙○○見狀前往攙扶並作勢欲背甲○○。
　3.畫面右上處黑衣甲○○遭騎乘機車之原告衝撞後倒地，原告之
    機車亦倒地向前滑出；甲○○與乙○○自畫面右上向自摔後站起
    來的原告方向追趕，並於追趕到後由乙○○雙手拉扯使原告失
    去重心而頭朝左、背朝下倒地；甲○○則使用左手協助乙○○共
    同壓制原告；後甲○○起身由畫面中央走至畫面左下方時，原
    告持續掙扎。乙○○使用雙手環抱原告頸部向其左後方施力而
    使原告轉為頭朝左、身體朝下之跪地姿勢並持續掙扎，甲○○
    見狀再次使用雙手壓制原告；警方自畫面下方出現，甲○○遂
    鬆手解除壓制，並由乙○○持續壓制原告；警方到達後，甲○○
    站於畫面左側、乙○○持續壓制，直至鬆手由警方扶起原告。
  ㈢原告雖主張當時遭甲○○阻擋無法離去，又為甲○○所絆倒，嚴
    重驚嚇減速失控摔車云云，顯係主張其並無傷害甲○○之意，
    且係遭甲○○阻擋無法離去，所為係防衛自身行動自由，然依
    刑事庭前述勘驗之結果，可知原告係騎乘機車高速逆向行駛
    於狹窄之小西街上，沿途路人紛紛閃避，且於撞擊之後並未
    明顯減速，直到重心不穩摔車為止，證人盧妙媗亦證稱原告
    係很大聲地催油門騎過來等語（詳前述），參以案發地點之
    小西街地上確畫有單向之箭頭，地面亦有標示「慢」「當心
    行人」之字樣（見原訴卷第57至62頁），原告明知甲○○當時
    係在其機車前方，竟逆向未減速前行，更在發生人車撞擊後
    仍未減速而逕自前行致撞倒甲○○，可見原告主觀上係基於傷
    害之故意騎車衝撞甲○○，另原告係遭甲○○驅趕後，又逆向返
    回現場衝撞甲○○，並無遭現在不法侵害或有避免自己或他人
    生命、身體、自由、財產之緊急危難情事，所為當屬傷害犯
    行之現行犯無訛，依刑事訴訟法第88條第1項、第90條等規
    定，任何人均得於必要範圍內對原告施行逮捕。
  ㈣原告雖稱其當時並無要逃跑云云，然現行犯之逮捕並非限於
    行為人正欲逃跑為必要，僅需為逮捕行為之人主觀上係基於
    依法令逮捕他人之認知即可，依前述勘驗結果，乙○○係於甲
    ○○遭原告撞倒在地後，隨即跑往原告方向而將之壓制在地，
    直到警方到場為止，過程僅約10秒（見原訴卷第54頁）；就
    乙○○之角度觀之，原告將甲○○衝撞在地後，系爭機車車身仍
    持續往小西街逆向前行直至倒地，是其等在此緊急情境下，
    認定在其等身後起身之原告為要逃跑之傷害罪現行犯而欲將
    之逮捕，應屬人情之常；又將證人盧妙媗所述及勘驗結果對
    照以觀，甲○○、乙○○逮捕原告之過程係由乙○○將原告扭倒後
    ，由下往上仰躺固定原告之身軀，而由甲○○壓住原告之腳部
    ，壓制過程中雙方均僵持不動，直到警方到場始放開，實難
    認甲○○、乙○○在短短的10秒鐘壓制過程內，有何再出拳腳蓄
    意傷害原告之動作，堪認甲○○、乙○○逮捕現行犯之行為並未
    逾越必要之程度，核屬依法令而不罰之行為，縱有使原告受
    有損害，仍欠約不法性，原告自不得請求甲○○、乙○○賠償所
    受損失。
　㈢又原告於案發當時騎乘系爭機車衝撞而傷害甲○○，及同日嗣
    後甲○○、乙○○上前與原告扭打至原告成傷等犯行，均經臺灣
    士林地方檢察署檢察官提起公訴，就原告涉犯傷害罪部分，
    業經本院判決處有期徒刑4月，迭經上訴臺灣高等法院、最
    高法院駁回原告上訴而確定，反觀甲○○、乙○○遭訴傷害部分
    ，則經本院認係依法所為之合法逮捕行為而諭知無罪，嗣經
    臺灣高等法院駁回檢察官上訴而確定，有本院110年度原訴
    字第8號、臺灣高等法院以110年度原上訴字第148號、最高
    法院111年度台上字第2230號判決在卷可查，併此說明。
　㈣從而，甲○○、乙○○壓制原告之行為，係依法令所為合法逮捕
    行為，自難認有何不法侵權行為存在，從而原告依侵權行為
    之法律關係請求甲○○、乙○○賠償所受損失，為無理由，應予
    駁回。
四、綜上所述，原告請求甲○○、乙○○連帶給付40萬元，及自110
    年1月1日起至清償日止，按年息5％計算之利息，為無理由，
    應予駁回。原告之訴既經駁回，其假執行之聲請即失所附麗
    ，應併與駁回，附此敘明。
五、訴訟費用負擔之依據：民事訴訟法第78條。依職權確定訴訟
    費用額為4,300元（第一審裁判費），應由原告負擔。
中　　華　　民　　國　 111　　年　　9 　　月　　 6　　日
                  士林簡易庭法  官  陳紹瑜 
以上正本係照原本作成。
如不服本判決，應於判決送達後20日內，向本院提出上訴狀並應
記載上訴理由，如於本判決宣示後送達前提起上訴者，應於判決
送達後20日內補提上訴理由書（須附繕本）。             
中　　華　　民　　國　 111　　年　　9 　　月　　 6　　日
                            書記官  詹禾翊